臺灣彰化地方法院刑事判決　　　　　　　　　　　　　九十一年度訴字第八一一號
　　公　訴　人　臺灣彰化地方法院檢察署檢察官
　　被　　　告　甲○○
　　指定辯護人　本院公設辯護人　丙○○
右列被告因行使偽造貨幣案件，經檢察官提起公訴（九十一年度偵字第二九五０號）
，本院判決如左：
        主  文
甲○○行使偽造之通用紙幣，處有期徒刑壹年拾月。緩刑肆年。扣案之偽造新臺幣壹
仟元紙鈔張（號碼ＥＳ八九三五四二ＸＢ貳張、ＥＳ八九三五四０ＸＢ壹張）及未
扣案之偽造新臺幣壹仟元紙鈔壹張均沒收之。
        事  實
一、甲○○明知真實姓名不詳、綽號「阿泰」之成年男子，於民國九十一年五月三日
    ，在彰化縣永靖鄉「群邦加油站」兜售之面額新臺幣（下同）一千元紙幣係偽造
    之假鈔，竟意圖供行使之用，以一千元之價格，向「阿泰」購買收集偽造之一千
    元紙幣四張（號碼ＥＳ八九三五四二ＸＢ二張、ＥＳ八九三五四０ＸＢ一張，另
    一張未扣案、號碼不詳），旋於同日下午七時許，在址設彰化縣北斗鎮○道里○
    ○路○段二九一號乙○○開設之「秋燕檳榔攤」，持前開號碼不詳之偽造一千元
    紙鈔一張，向不知情之乙○○購買價值六十元之大衛杜夫牌香煙一包而行使之，
    並找回真鈔九百四十元。嗣九十一年五月六日中午十二時十五分許，在彰化縣北
    斗鎮○○路與宮前街口，為巡邏員警當場查獲，並自其機車置物箱內之香煙盒起
    出其所購入之偽造之一千元紙鈔三張（號碼ＥＳ八九三五四二ＸＢ二張、ＥＳ八
    九三五四０ＸＢ一張）及其向乙○○購煙找換之真鈔九百四十元中花費剩餘之八
    百零五元（已由乙○○領回）扣案。
二、案經彰化縣警察局北斗分局報請臺灣彰化地方法院檢察署檢察官偵查起訴。
        理  由
一、訊據被告甲○○對於右揭事實坦承不諱，且經證人即被害人乙○○於警訊時證述
    明確，又扣案之一千元紙幣三張，經送中央銀行發行局鑑定之結果，認均屬偽造
    之紙鈔無誤，有中央銀行發行局九十一年六月十三日台央發字第０九一００二八
    七一八號函一紙在卷可稽，並有上開偽造之一千元紙鈔三張扣案可佐，本件事證
    明確，被告犯行洵足認定。
二、按刑法第一百九十六條所謂貨幣係指硬幣而言，新臺幣幣券應屬通用紙幣（最高
法院六十三年度台上字第二一九四號判例意旨參照）。查被告意圖供行使之用，
    購入而收集偽造之一千元紙幣四張後，明知所購買者為偽鈔，竟進而持其中一紙
    偽造之一千元紙幣加以行使，核係犯刑法第一百九十六條第一項前段之行使偽造
    通用紙幣罪。其意圖供行使之用而收集偽造通用紙幣之低度行為，應為行使偽造
    通用紙幣之高度行為所吸收，不另論罪（最高法院九十一年度台上字第一三０七
    號判決意旨參照）；又被告行使偽造通用紙幣，本包含詐欺性質，不另論詐欺取
    財罪，附予敘明。再被告所犯行使通用紙幣罪，其法定本刑為三年以上十年以下
    有期徒刑，得併科五千元以下罰金，被告因一時貪念而罹此重典，惟觀其購入之
    偽造一千元紙鈔僅四張，且行使之數量僅有一張，如處以法定本刑毋寧過重，是
    其情節在客觀上顯足以引起一般人之同情，其情尚非不可憫恕，爰依刑法第五十
    九條之規定，酌量減輕其刑；並審酌被告之素行、犯罪之動機、目的係出於一時
    之貪念、手段、收集通用紙幣持以行使，有礙金融秩序、收集購入偽鈔及行使偽
    鈔之數量非鉅、所生危害尚輕及犯罪後之態度等一切情狀，量處如主文所示之刑
    ，以示懲儆。又被告前未曾受有期徒刑以上刑之宣告，有臺灣彰化地方法院檢察
    署刑案資料查註紀錄表及臺灣高等法院被告全國前案紀錄表各一件在卷可稽，被
    告經此科刑教訓，當知警惕而無再犯之虞，本院認所宣告之刑，以暫不執行為適
    當，爰併諭知緩刑四年，以勵自新。
三、扣案之偽造一千元紙鈔三張（號碼ＥＳ八九三五四二ＸＢ二張、ＥＳ八九三五四
    ０ＸＢ一張）及未扣案之被告持以向被害人乙○○購買香煙之偽造一千元紙鈔一
    張，均屬偽造之通用紙幣，均應依刑法二百條之規定宣告沒收之。
四、公訴意旨另以：被告甲○○於九十一年五月六日中午十二時十五分許，在彰化縣
    北斗鎮○○路與宮前街口，正欲進入路旁雜貨店內以前開所購入之偽造一千元紙
    幣購物消費時，為巡邏員警攔檢盤查，發現被告騎乘機車置物箱內之香煙盒藏有
    偽造一千元紙幣三張（號碼ＥＳ八九三五四二ＸＢ二張、ＥＳ八九三五四０ＸＢ
    一張），被告乃未能行使得逞，因認被告此部分另涉犯刑法第一百九十六條第三
    項、第一項前段之行使偽造通用紙鈔未遂罪。惟按犯罪事實應依証據認定之，無
    證據不得推定其犯罪事實，刑事訴訟法第一百五十四條定有明文。訊據被告堅決
    否認有何此部分之犯行，辯稱：伊當時雖然有要拿偽鈔購買東西之意，但還沒有
    進入雜貨店內，偽鈔還放在機車置物箱內之香煙盒中等語。經查：被告於上開時
    、地為警查獲時，尚未進入雜貨店內，且扣案之偽造一千元紙鈔三張，係自被告
    騎乘機車置物箱內之香煙盒中起獲一節，已據起訴書記載明確，並有彰化縣警察
    局北斗分局執行扣押證明書一件（載有「於九十一年五月六日十二時十五分許，
    在北斗鎮○○里○○街與民族路口，在嫌疑人甲○○所有之香煙盒內查獲假鈔新
    臺幣仟元」等語）在卷可稽。是被告為警查獲時，尚未進入路旁雜貨店內，且
    扣案之一千元偽鈔三張，係為警自香煙盒內起獲，被告並未持拿在手中等情，堪
    以認定。而按刑法第一百九十六條第一項前段所定行使偽造通用紙幣罪之「行使
    」行為，係指將偽造之紙幣冒充真正之通用紙幣，以通用紙幣之通常方法加以使
    用，使不具通用力之偽幣，得以冒充真正之通用紙幣流通市面而言。被告於上開
    時、地為警查獲前，既尚未持偽鈔進入雜貨店用以冒充為真正通用紙幣之情事，
    難認被告有何著手於「行使」偽造紙幣之行為，自不生行使未遂之問題。公訴人
    認被告已著手行使偽造紙幣而未遂，容有誤會。此外，復查無其他積極確切之證
    據，足資證明被告有何公訴人起訴書所載此部分之行使偽造通用紙幣未遂犯行，
    不能證明被告犯罪，惟公訴人認此部分與前開經判決有罪之行使偽造通用貨幣犯
    行間，具有連續犯之裁判上一罪關係，爰不另為無罪之諭知。
據上論斷，應依刑事訴訟法第二百九十九條第一項前段，刑法第第一百九十六條第一
項、第五十九條、第七十四條第一款、第二百條，罰金罰鍰提高標準條例第一條前段
，判決如主文。
本案經檢察官許嘉龍到庭執行職務
中      華      民      國    九十一    年     十一     月      六      日
                                臺灣彰化地方法院刑事第三庭
                                      法      官  李  雅  俐
右正本證明與原本無異。
如不服本判決，應於判決送達後十日內，向本院提出上訴狀（須附繕本）。
告訴人或被害人對於判決如有不服具備理由請求檢察官上訴者，其上訴期間之計算係
以檢察官收受判決正本之日期為準。
                                      法院書記官  陳  佳  宏
中      華      民      國    九十一    年     十一     月    十三      日
附錄論罪科刑法條：
刑法第一百九十六條第一項：
行使偽造、變造之通用貨幣、紙幣、銀行券，或意圖供行使之用而收集或交付於人者
，處三年以上十年以下有期徒刑，得併科五千元以下罰金。
